【裁判字號】    99,台上,1010
【裁判日期】    990225
【裁判案由】    違反槍砲彈藥刀械管制條例等罪
【裁判全文】
最高法院刑事判決            九十九年度台上字第一０一０號
上  訴  人  甲○○
            乙○○
上列上訴人等因違反槍砲彈藥刀械管制條例等罪案件，不服台灣
高等法院中華民國九十七年一月八日第二審判決（九十六年度上
訴字第三六六六號，起訴案號：台灣板橋地方法院檢察署九十五
年度少連偵字第一一九號），提起上訴，本院判決如下：
    主  文
上訴駁回。
    理  由
一、甲○○私行拘禁及甲○○、乙○○未經許可持有其他可發射
子彈具有殺傷力之槍枝部分：
按刑事訴訟法第三百七十七條規定，上訴於第三審法院，非以判
決違背法令為理由，不得為之。是提起第三審上訴，應以原判決
違背法令為理由，係屬法定要件。如果上訴理由書狀並未依據卷
內訴訟資料，具體指摘原判決不適用何種法則或如何適用不當，
或所指摘原判決違法情事，顯與法律規定得為第三審上訴理由之
違法情形，不相適合時，均應認其上訴為違背法律上之程式，予
以駁回。本件上訴人甲○○上訴意旨略以：(一)、目前司法實務係
採日本警察科學研究所之研究結果，以槍枝射擊彈丸面積動能達
二十焦耳／每平公分時，方足以深入人體皮肉層，始認具殺傷力
。本件仿BERETTA 廠84型半自動手槍製造、換裝土造金屬槍管及
土造金屬槍機而成之改造手槍一支（不含彈匣，其槍枝管制編號
0000000000，下稱本件改造槍枝），非屬制式槍枝，雖經送請內
政部警政署刑事警察局（下稱刑事警察局）鑑定結果，認其機械
性能良好，可擊發適用子彈，但原審未進一步調查該槍枝射擊彈
丸之面積動能是否已達二十焦耳／每平公分，遽認本件槍枝具殺
傷力，自嫌調查未盡。(二)、原判決既認甲○○係持本件改造槍枝
犯私行拘禁罪，其所犯未經許可持有其他可發射子彈具有殺傷力
之槍枝與私行拘禁二罪，依修正前刑法規定，原有牽連犯之裁判
上一罪關係，但刑法於民國九十五年七月一日修正施行後，已刪
除牽連犯之規定，故認該二罪應分論併罰，惟修正後刑法第二條
第一項係採「從舊從輕」並適用最有利於行為人之原則，自以適
用修正前刑法，就前開二罪論以牽連犯，對甲○○較為有利，乃
原審未察，遽為前開論斷，亦有適用法則不當之違法。上訴人乙
○○上訴意旨略以：(一)、原判決事實既認定甲○○於九十五年七
月二十一日下午五時五十一分許駕駛自小客車，搭載乙○○與少
年石○○（七十七年九月間出生，其姓名及出生日期均詳卷）至
台北縣板橋市○○○路八十九巷二弄二十號前，始由甲○○將本
件改造槍枝交予乙○○，以挾持丙○○等情；參酌甲○○於偵查
時已陳稱其於出發押人前，始與乙○○、石○○討論，並決議由
乙○○、石○○下車押人，嗣於第一審又供陳其於購買本件改造
槍枝時，乙○○、石○○均不知情；另乙○○於偵查中亦供稱其
於九十五年七月二十日下午五時許，在鶯歌某家萊爾富超商前與
甲○○、石○○商討強押丙○○時，並未論及由何人持槍。足見
甲○○係駕車搭載乙○○、石○○前往丙○○住處前，欲下車強
押丙○○時，始臨時將本件改造槍枝交予乙○○持有，在此之前
，乙○○並不知甲○○持有該槍枝，亦未與甲○○、石○○謀議
持有槍枝，原判決就乙○○未經許可持有其他可發射子彈具有殺
傷力之槍枝犯行部分，維持第一審認係與少年共同犯之而依兒童
及少年福利法第七十條第一項規定加重其刑之判決，駁回乙○○
此部分之上訴，自難認為適法。(二)、依卷附照片所示，乙○○持
本件改造槍枝強押丙○○上車，全部過程不到一分鐘，且於上車
後，即將該槍枝交還甲○○，其此部分犯行與所犯私行拘禁罪相
較，實有情輕法重情事，原審就該部分犯行未依刑法第五十九條
規定酌減其刑，並有不適用法則之違法云云。
惟查：原判決綜合全案證據資料，本於事實審法院職權推理之作
用，認定甲○○確有其事實欄所載私行拘禁及上訴人二人委有未
經許可持有可發射子彈具有殺傷力之槍枝等犯行，因而撤銷第一
審關於甲○○私行拘禁有罪及其被訴涉犯強盜經諭知無罪等部分
之判決，改判論處甲○○成年人與少年共同私行拘禁罪刑（量處
有期徒刑二年，減為有期徒刑一年，其中被訴強盜部分經變更起
訴法條，認應成立強制罪，但已為私行拘禁罪所吸收）；另維持
第一審關於論處甲○○、乙○○（下稱上訴人等）成年人與少年
共同未經許可持有其他可發射子彈具有殺傷力之槍枝罪刑部分之
判決，駁回上訴人等該部分在第二審之上訴，已詳細說明其採證
認事之理由。所為論斷，亦俱有卷證資料可資覆按。對於依憑上
訴人等之供述、石○○之證詞，如何已足認定上訴人等與石○○
於甲○○備妥本件改造槍枝等作案工具後，在強押丙○○拘禁之
前，已經由謀議，作成其等彼此間之犯罪分工，由甲○○將該改
造槍枝交予乙○○持以犯案，事後並交予石○○收執，其等就未
經許可持有本件改造槍枝犯行，顯具有犯意聯絡及行為分擔而為
共同正犯；甲○○自九十五年四月間起即持有本件改造槍枝，並
繼續至刑法修正，刪除牽連犯之規定生效之後，其所犯私行拘禁
罪則係在前開刑法修正後所犯，則其所犯未經許可持有其他可發
射子彈具有殺傷力之槍枝與私行拘禁二罪間，如何之應予分論併
罰。亦皆已詳加說明。上訴人等之上訴意旨就原判決前揭之論斷
，究有何違背經驗法則或論理法則等違法情形，並未依據卷內資
料為具體之指摘，甲○○上訴意旨(二)、乙○○上訴意旨(一)仍執前
詞，據以指摘原判決為違背法令，係對於原判決已說明事項及屬
原審採證認事職權之適法行使，持憑己見而為不同之評價，且重
為事實之爭執，均與法律規定得為第三審上訴理由之違法情形，
不相適合。且查：(一)、本件改造槍枝經送請刑事警察局依性能檢
驗法及試射法鑑定結果，認係由仿BERETTA 廠84型半自動手槍製
造、換裝土造金屬槍管及土造金屬槍機而成之改造手槍，機械性
能良好，可擊發適用子彈，認具殺傷力，有該局九十五年九月八
日刑鑑字第０九五０一一三九六二號槍彈鑑定書在卷可稽，原審
因認本件改造槍枝具殺傷力之事實已臻明瞭，無再調查該槍枝射
擊彈丸之面積動能之必要，按之刑事訴訟法第一百六十三條之二
第二項第三款之規定，即無甲○○上訴意旨(一)所指調查未盡之違
法。(二)、刑法第五十九條之酌量減輕其刑，必於犯罪之情狀顯可
憫恕，在客觀上足以引起一般同情，認科以最低度刑仍嫌過重者
，始有其適用。本件乙○○所犯未經許可持有其他可發射子彈具
有殺傷力之槍枝罪並無若何「情狀顯可憫恕」情形，其上訴意旨
(二)泛言該犯罪應有刑法第五十九條規定之適用云云，係以自己之
說詞，請求判處較輕之刑，亦非適法之第三審上訴理由。綜上所
述，上訴人等此部分上訴意旨所指，均與法律規定得為第三審上
訴理由之違法情形不相適合，其等此部分之上訴違背法律上之程
式，應予駁回。
二、甲○○攜帶兇器竊盜及乙○○私行拘禁部分：
按上訴得對於判決之一部為之，未聲明為一部者，視為全部上訴
，刑事訴訟法第三百四十八條第一項定有明文。上訴人等對原判
決不服提起第三審上訴，未聲明為一部上訴，依前開規定，應視
為全部上訴（即關於甲○○攜帶兇器竊盜及乙○○私行拘禁部分
，視為均已上訴）。惟：(一)、第三審上訴書狀，應敘述上訴之理
由，其未敘述者，得於提起上訴後十日內補提理由書於原審法院
，已逾上述期間，而於第三審法院未判決前仍未提出上訴理由書
狀者，第三審法院應以判決駁回之，為刑事訴訟法第三百八十二
條第一項、第三百九十五條後段所明定。本件乙○○不服原判決
，於九十七年一月二十五日提起上訴，但關於其私行拘禁部分，
並未敘述理由，迄今逾期已久，於本院未判決前仍未提出，依上
開規定，其此部分之上訴自非合法。(二)、刑事訴訟法第三百七十
六條所列各罪之案件，經第二審判決者，不得上訴於第三審法院
，為該法條所明定。本件甲○○攜帶兇器竊盜部分，原審係依刑
法第三百二十一條第一項第三款之規定論處罪刑，核屬刑事訴訟
法第三百七十六條第二款之案件。依首開說明，既經第二審判決
，自不得上訴於第三審法院。甲○○就此部分猶提起上訴，顯為
法所不許。上訴人等此部分之上訴，均應併予駁回。
據上論結，應依刑事訴訟法第三百九十五條，判決如主文。
中    華    民    國  九十九  年    二    月  二十五  日
                      最高法院刑事第六庭
                          審判長法官  謝  俊  雄
                                法官  陳  世  雄
                                法官  魏  新  和
                                法官  吳  信  銘
                                法官  施  俊  堯
本件正本證明與原本無異
                                      書  記  官
中    華    民    國  九十九  年    三    月    二    日
                                                      Ｑ

司法院資訊處製作；財團法人民間司法改革基金會備份。
